【裁判字號】    92,交上易,2206
【裁判日期】    921215
【裁判案由】    過失傷害
【裁判全文】
臺灣高等法院臺中分院刑事判決                九十二年度交上易字第二二○六號
    上  訴  人  臺灣臺中地方法院檢察署檢察官
    被      告  甲○○
右上訴人因被告過失傷害案件，不服臺灣臺中地方法院九十二年度交易字第三四五號
中華民國九十二年十月十七日第一審判決（起訴案號：臺灣臺中地方法院檢察署九十
二年度偵字第五七七號），提起上訴，本院判決如左：
    主      文
原判決撤銷，發回臺灣臺中地方法院。
    理      由
一、原判決意旨略以：本件被告甲○○被訴刑法第二百八十四條第一項過失傷害罪嫌
    ，依刑法第二百八十七條第規定，須告訴乃論，本件告訴人乙○○於民國（下同
    ）九十一年一月廿一日，即已知悉犯人，業經調閱台灣台中地方法院檢察署九十
    年偵字第一九三八三號卷核閱屬實，並有該案卷第七十七頁背面之九十一年一月
    廿一日訊問筆錄足稽，告訴人竟遲至九十一年十一月四日始提出告訴（見同檢察
    署九十一年度發查字第四五二九號卷第二頁），顯已逾六個月之告訴期間，依刑
    事訴訟法第二百三十七條、第三百零三條第三款、第三百零七條，爰不經言詞辯
    論，諭知不受理之判決，固非無見。
二、惟按刑事訴訟法第二百十六條第一項規定，告訴乃論之罪，應自知悉犯人之時起
    ，於六個月內為之，所稱知悉，係指確知犯人之犯罪行為而言，如初意疑其有此
    犯行，而未得確實證據，及發見確實證據，始行告訴，則不得以告訴人前此之遲
    疑，未經申告，遂謂告訴為逾越法定期間，最高法院二十八年上字第九一九號判
    例可資參照。經查，本件告訴人乙○○固然在台灣台中地方法院檢察署九十年偵
    字第一九三八三號偵查案件，於九十一年一月二十一日偵查庭訊陳稱：「（你們
    覺得甲○○有無過失？）甲○○突然左轉，我為了閃她，才跟吳佳琳相撞」等語
    ，有偵查筆錄影本存卷可參（見原審卷第三十五頁），然而，告訴人乙○○嗣於
    九十一年十一月四日提出告訴狀略稱：「．．．獲台灣省台中縣區車輛行車事故
    鑑定委員會九十一年十月三十一日中縣鑑字第九○○五九三號函鑑定結果，以其
    肇事主因係被告甲○○駕駛（ＶＰ－九七○九）自小客車於上開時、地貿然左轉
    ，造成機車閃避相撞。經閱鑑定意見書始知悉被告難辭車禍責任。」等語，陳述
    其係於車禍責任鑑定結果後始確定本案被告應負過失責任，衡諸一般常情，並無
    悖背，則告訴人乙○○是否於上開九十一年一月二十一日偵查庭訊時，即已確定
    被告亦應負車禍失責任，攸關本案是否有前揭判例意旨所載之情形，乃原判決就
    此重要爭點未予詳查究明，自認定告人乙○○對被告提起告訴已逾告訴期間，自
    有可議，檢察官上訴意旨亦以：刑事訴訟法第二百三十七條第一項固規定告訴乃
    論之罪，其告訴應自得為告訴之人知悉犯人之時起，於六個月內為之。因此所謂
    之「知悉犯人」係指得為告訴人之人確知犯人之犯罪行為而言，以其主觀為標準
    ，且其知悉必須達到確信之程度，故若事涉曖昧，雖有懷疑未得實證，因而遲疑
    未告，其告訴期間並不進行。（七十一年度台上字第六五九○號參照），本件被
    害人乙○○於案發時地係與另一機車騎士吳佳琳發生擦撞，並未直接與被告之自
    小客車發生碰撞，故無法確定肇事原因係因被告貿然左轉欲停至路旁空地所致，
    直至告訴人告訴吳佳琳過失傷害案，經送鑑定，告訴人於九十一年十一月接獲台
    灣省台中縣區車輛行車事故鑑定委員會鑑定函，始知肇事主因為被告之行為，隨
    即對被告提出過失傷害告訴，是告訴人於九十一年十一月始知被告之過失傷害行
    為，其告訴期間並未逾六個月之告訴期間等語，指摘原判決不當，非全無理由，
    原判決既有上述可議之處，自屬無可維持，應由本院將原判決撤銷，發回原審法
    院，另為適當之裁判，並不經言詞辯論為之。
據上論斷，應依刑事訴訟法第三百六十九條第一項但書、第三百七十二條，判決如主
文。
中      華      民      國      九十二     年    十二     月    十五    日
                                  臺灣高等法院臺中分院刑事第七庭
                                        審判長法  官  林  榮  龍
                                              法  官  謝  說  容
                                              法  官  江  錫  麟
右正本證明與原本無異。
不得上訴。
                                              書記官  陳  振  海
中      華      民      國      九十二     年    十二     月    十五    日
                                                                        Ｉ


司法院資訊處製作；財團法人民間司法改革基金會備份。
